臺灣屏東地方法院刑事判決　　　　　　　　　　　　　九十一年度訴字第二七號
　　公　訴　人　臺灣屏東地方法院檢察署檢察官
　　被　　　告　乙○○
右列被告因偽造文書等案件，經檢察官提起公訴（九十年度偵字第七四八八號），本
院判決如左：
     主  文
乙○○變造國民身分證及汽車駕駛執照，足以生損害於公眾及他人，處有期徒刑參月
，如易科罰金，以參佰元折算壹日。變造之國民身分證（身分證統一編號為Ｚ000
000000號）及汽車駕駛執照（駕照號碼為Ｚ000000000號）上之「乙
○○」照片各壹張均沒收。又收受後方知為偽造之通用紙幣而仍行使，處罰金伍仟元
，如易服勞役，以參佰元折算壹日。偽造之千元紙幣伍張（號碼為ＢＬ九０九八三０
ＶＥ號參張、號碼為ＥＬ四四一三九０ＷＡ號貳張）均沒收。
     事  實
一、乙○○前因違反槍砲彈藥刀械管制條例案件，經台灣高等法院高雄分院判處有期
    徒刑十月確定，尚未執行，為台灣屏東地方法院檢察署自民國八十九年間通緝在
    案，為避免遭警查獲，於八十九年五、六月間，向不知情之友人甲○○（另為不
    起訴處分）分別以需往返高雄、屏東地區及為甲○○辦理信用卡為由，向甲○○
    借得汽車駕駛執照正本及身份證影本，隨即在屏東縣內埔鄉某檳榔園之工寮內，
    以換貼自己照片之方式，變造上開汽車駕駛執照及身分證影本（先在身分證影本
    上換貼照片，再持貼有照片之影本至附近超市影印），足生損害於甲○○及戶政
    機關、監理機關對上開證件管理之正確性。又乙○○明知其於九十年六月上旬某
    日，在高雄縣鳳山市某家電動玩具店收受之新台幣千元鈔票八張係屬偽鈔，竟仍
    基於行使之意思，持三張千元偽鈔外出購物。嗣於九十年六月十一日二十二時許
    ，在高雄縣鳳山市○○路國軍英雄館前遭警查獲時，並自乙○○隨身皮夾中起出
    經變造之甲○○汽車駕駛執照駕照、身分證影本各一張及尚未用完之千元偽鈔五
    張（號碼為ＢＬ九０九八三０ＶＥ號三張、號碼為ＥＬ四四一三九０ＷＡ號二張
    ）。
二、案經高雄縣警察局移送台灣高雄地方法院檢察署呈請台灣高等法院高雄分院移轉
    台灣屏東地方法院檢察署檢察官偵查起訴。
     理  由
一、被告乙○○對於變造友人甲○○汽車駕駛執照及身分證影本之事實坦承不諱，並
    供稱「都是先在檳榔園內換貼照片，再將身分證拿去超市影印，於鳳山市國軍英
    雄館前行走時被警察查獲，是我朋友去報案的，當時駕照及身分證都是放在皮夾
    裡，是警察搜身才搜出來，同時搜出偽鈔」等語（見本院九十一年五月二日審理
    筆錄），並有經變造之甲○○汽車駕駛執照正本及國民身分證影本各一紙扣案可
    資佐證，足見被告此部分自白應與事實相符而值採信，此部分事證已明。然被告
    乙○○矢口否認有何收受後方知為偽鈔而行使之犯行，辯稱「伊只有拿到五張偽
    鈔，被查獲前並不知道那五張鈔票是偽鈔，我收到時覺得是新鈔，就先收著」等
    語，惟查，被告於警訊中即明確供稱「我收到八張偽鈔，起先不知道是偽鈔，回
    到住處後才發覺是偽造的，因不甘心，所以這幾天有持三張偽造千元鈔票出去購
    物花用，沒被發現，剩下五張，就是今日警方查獲的五張未使用完偽鈔」等語（
    見九十年六月十二日警訊筆錄），又依卷附中央銀行發行局九十年七月四日（九
    十）台央發字第０三００三七三八九號函，顯示上開偽鈔係以彩色列印之方式仿
    印，無隱藏字及凹版印紋凸起效果，紙質與真鈔不同，水印以灰色墨仿製，安全
    線以黏貼箔膜（含面額數字）仿鈔卷正面五段裸露部分，無折光變色效果，左下
    角之「一０００」面額數字沒有折光變色反應，可見上開偽鈔製作粗糙，一般人
    稍加注意即可發覺是偽鈔，應無將之視為新鈔珍而重之收藏於皮夾內之理，是被
    告上開所辯顯係卸責之詞，不足採信。此外，復有上開偽鈔五張扣案可資佐證，
    此部分事證已明，被告犯行堪以認定。
二、按國民身分證及汽車駕駛執照均屬於品行、能力服務相類證書之一種，為特種文
    書；又按文書之影印本或複印本，與抄寫或打字者不同，實係原本內容之重複顯
    現，且其形式、外觀、即一筆一劃，亦毫無差異，於吾人社會生活上自可規代原
    本，被認為具有與原本相同之社會機能與信用性（憑信性），故在一般情形下皆
    可適用，而視其為原本制作人直接表示意思之內容，成為原本制作人所作成之文
    書，自非不得為偽造文書罪之客體，最高法院著有七十三年台上字第二九二六號
    判決可資參照，是被告乙○○將自己之相片黏貼於他人之汽車駕駛執照及國民身
    分證影本上，再將國民身分證影印之行為，係犯刑法第二百十二條之變造特種文
    書罪；又被告收受八張千元紙鈔後，發覺是偽幣，而將其中三張持以行使之行為
    ，係犯刑法第一百九十六條第二項之收受後方知為偽造之通用紙幣而仍行使罪。
    公訴人雖認被告乙○○係於為警查獲時向警方出示其所變造之汽車價駛執照與國
    民身分證影本，係犯刑法第二百十六條、第二百十二條之行使變造特種文書罪，
    然依常情判斷，被告遭查獲時應無同時出示上開二種變造特種文書之必要，且警
    訊筆錄即明確記載「（問：警方查獲你時，在你身上皮夾內起獲偽造新版仟元鈔
    票五張、變造汽車價駛執照一張、身分證影本一張？）被告答：是。」，是上開
    經變造之特種文書係由被告隨身皮夾內起出無疑，被告應無行使變造特種文書之
    行為，惟公訴人已就高度之行使變造特種文書罪提起公訴，效力自應及於低度之
    變造特種文書罪，又變造特種文書罪與行使變造特種文書罪間為實質上一罪關係
    ，爰不就行使變造特種文書罪部分另為無罪之諭知。又被告以一換貼照片之行為
    ，接續變造同一人之汽車駕駛執照及國民身分證影本，為接續犯。被告所犯上開
    二罪，犯意各別，罪名互異，應予分論併罰。爰審酌被告素行、犯罪動機、目的
    、手段、所生危害，及其犯罪後態度等一切情狀，就其所犯上開二罪，分別量處
    如主文所示之刑，並諭知有期徒刑易科罰金、罰金易服勞役之折算標準。經變造
    之汽車駕駛執照及國民身分證影本上被告乙○○照片各一張，係被告所有，且為
    供被告犯罪所用，業據被告供明在卷，爰依刑法第三十八條第一項第二款之規定
    ，宣告沒收。又扣案千元偽鈔五張（號碼為ＢＬ九０九八三０ＶＥ號三張、號碼
    為ＥＬ四四一三九０ＷＡ號二張），應依刑法第二百條之規定，宣告沒收。
據上論斷，應依刑事訴訟法第二百九十九條第一項前段，刑法第一百九十六條第二項
、第二百條、第二百十二條、第四十一條第一項前段、第四十二條第二項、第三十八
條第一項第二款，罰金罰鍰提高標準條例第一項前段、第二項，判決如主文。
本案經檢察官黃莉琄到庭執行職務。
中      華      民      國    九十一    年      五      月     十六     日
                                      臺灣屏東地方法院刑事第三庭
                                          審判長法  官黃國永
                                                法  官余德正
                                                法  官陳姵君
右正本證明與原本無異。
如不服本判決應於收受本判決後送達後十日內向本院提出上訴書狀，其未敘述上訴理
由者，並得於提起上訴後十日內向本院補提理由書狀（均須按他造當事人之人數附繕
本 ）「切勿逕送上級法院」
                                          書記官   蔡德章
中      華      民      國      九十一      年      五    月    十六    日
得上訴
附錄：
中華民國刑法第一百九十六條
 (行使收集或交付偽造變造通貨、幣券罪)
行使偽造、變造之通用貨幣、紙幣、銀行券，或意圖供行使之用而收集或
交付於人者，處三年以上十年以下有期徒刑，得併科五千元以下罰金。
收受後方知為偽造、變造之通用貨幣、紙幣、銀行券而仍行使，或意圖供
行使之用而交付於人者，處五百元以下罰金。
第一項之未遂犯罰之。
中華民國刑法第二百一十二條
 (偽造變造特種文書罪)
偽造、變造護照、旅券、免許證、特許證及關於品行、能力服務或其他相
類之證書、介紹書，足以生損害於公眾或他人者，處一年以下有期徒刑、
拘役或三百元以下罰金。
